臺灣桃園地方法院刑事判決　　　　　　　　　　　　　九十一年度訴緝字第五二號
　　公　訴　人　臺灣桃園地方法院檢察署檢察官
　　被　　　告　庚○○
右列被告因偽造文書等案件，經檢察官提起公訴（八十七年度偵字第四八九四號），
本院判決如左：
    主      文
庚○○無罪。
    理      由
一、公訴意旨略以：被告庚○○、蔡寶珠（另行審結）二人係夫妻，明知無償債之能
    力，竟共同基於概括犯意，連續意圖為自己不法之所有，利用召集互助會之機會
    ，在桃園縣中壢市境內，向告訴人丙○○、甲○○暨被害人鄭元慶、黃劉秋庚、
    謝林華玉等人召集參加自民國八十四年五月十五日起迄八十七年九月十五日止，
    每月新台幣（下同）三萬元會金之互助會；及自八十六年九月一日起迄八十八年
    十二月一日止，每月二萬元會金之互助會後，連續偽造上揭會員名義、投標金額
    之標單私文書，冒名標取會金共同花用，詎迄八十七年二月間即逕行停標止互助
    會，逃逸去向不明，上揭會員欲向其二人決標會金時，發覺上情，而三萬元之互
    助會會期屆滿前，本應僅有活會會員八名，竟尚有十二會以上之異狀，乃知受騙
    ，因認被告庚○○涉有刑法第二百十條、第二百十六條、第二百二十二條、第三
    百三十九條第一項之行使偽造準私文書及詐欺取財等罪嫌云云。
二、按犯罪事實應依證據認定之，無證據不得推定其犯罪事實，又不能證明被告犯罪
    ，應諭知無罪判決，刑事訴訟法第一百五十四條、第三百零一條第一項分別定有
    明文。又告訴人之告訴係以使被告受刑事追訴為目的，是其陳述是否與事實相符
    ，仍應調查其他證據以資審認（最高法院五十二年台上字第一三００號判例參照
    ）。而認定被告有罪之事實，應憑證據，如未能發現相當之證據，或證據不足以
    證明，自不能以推測或擬制之方法以之為裁判基礎；且認定事實所憑之證據，其
    為訴訟上之證明須達於通常一般人均不致有所懷疑而得確信者，使得據為有罪之
    認定，倘其證明尚未達到此一程度，而有合理懷疑存在時，尚難為有罪之認定基
    礎；另苟積極之證據不足以為被告犯罪事實之認定，即應為被告有利之認定，更
    不必有何有利之證據，最高法院三十年上字八一六號、四十年台上字八六號、七
    十六年台上字四九八六號判例，分別揭有上旨足資參照。訊據被告庚○○，堅詞
    否認右開犯行，辯稱上陳互助會悉為其妻蔡寶珠自行召集及主持，其未曾與聞過
    問，對蔡寶珠冒標會款一事，其並不知情等語。
三、經查，會期為八十四年五月十五日起至八十七年九月十五日止，每會每月會款三
    萬元之該組互助會，會首為蔡寶珠，連會首共四十一會，標會地點係在桃園縣中
    壢市○○○路○段一七六巷三八號，被告庚○○、蔡寶珠二人之住處等情，有該
    組互助會會單影本一份在卷可憑。次查，該組互助會每次開標時，主持開標事宜
    並當眾宣讀標單及得標會員者，皆為蔡寶珠之情，業據證人即該互助會活會員丁○○（以夫林德旺之名跟會）、戊○○（以夫林志杰之名跟會）及己○○○於本
    院調查時結證甚明（均見本院九十一年度訴緝字第五二號卷九十一年六月二十八
    日訊問筆錄）。另證人即該組互助會之死會會員呂維憲（以乙○○○之名跟會）
    於本院審理時亦結證稱：我有去標過會，我去標會時，都是蔡寶珠主持開標，我
    對庚○○沒有印象等語。查呂維憲既為死會會員，且於八十七年二月間該會即將
    停標前並已與蔡寶珠結清迄會透時所應繳付之會款總額，此亦據其於本院審理時
    述明，因之，其與被告二人間顯不再存有任何利害關係上之糾葛及牽扯，因之，
    其立場要係中立暨客觀，所陳自屬公允而可採，是以佐其詞，亦徵前揭丁○○、
    戊○○、己○○○等人之證述胥實，均值採信。證人即同為該會活會員黃劉秋
    、魏麗娟、林玉密、許怡靜前於本院調查時均稱庚○○亦有主持開標云云（見本
    院八十七年度訴字第六五七號卷第四八頁及反面、第四九頁），另證人己○○○
    之前於本院調查時並曾一度和稱此說（見本院八十七年度訴字第六五七號卷第四
    八頁），諒係基於被害人之立場，為使庚○○同擔其責俾擴張民事求償對象所為
    之誇渲之詞，自非可採。又證人即該互助會「名義上」之會員林志杰前於本院調
    查時固結證稱：由被告二人主持開標云云（見本院八十七年度訴字第六五七號卷
    第四八頁反面），但查，該會之實際跟會及參與競標者係林某之妻戊○○，許女
    僅係借用林某之名跟會而已，此情業據戊○○於本院調查時述明（見本院九十一
    年度訴緝字第五二號卷九十一年六月二十八日訊問筆錄），準此，林志杰既未實
    際跟會及參與競標，則其何能知悉開標之實況？據此堪認其所陳委屬推測、臆斷
    之詞，更不足採。查迄八十七年二月間停標為止，該組互助會尚存之活會會員應
    僅有八名，然實際上竟仍有十二名活會會員，由此雖可認其中果有四名活會會員
    已遭冒標，第查，該會之會首既為蔡寶珠，每次開標時，主持開標事宜並當眾宣
    讀標單及得標會員者，亦皆為蔡寶珠，被告庚○○顯然未曾干預參與其事，是以
    得親為冒標者當僅蔡寶珠一人，因之，除蔡寶珠曾坦言相告之外，庚○○何能得
    悉其中存有冒標之情事，惟本件迄今並無任何證據可證明蔡寶珠業向庚○○據實
    以告，職是，自無從遽認庚○○係知情而並與蔡寶珠合謀為該冒標之不法行徑。
    至開標時，即便庚○○偶或在場，然查，黃某係以打零工為業，此據證人丁○○
    於本院調查時陳明（見本院九十一年度訴緝字第五二號卷九十一年六月二十八日
    訊問筆錄），既為零工，自非日日有工可做，天天須外出上工，抑且，開標處又
    係在其住處，從而開標時適其無工可做遂賦閒在家，事屬當然，無何詭異之處，
    再查，庚○○在家中遇會員前來繳交會款時，縱或有代收會款之舉，然查，夫妻
    間相互代為處理日常瑣事，核係親屬間扶助義務之表現，更為人情之常，由是，
    要無以但執上陳二情即率謂庚○○已知蔡寶珠有冒標及詐取會款之事而與之合謀
    共同為之。末查，經本院向財政部財稅資料中心函查庚○○之財產明細資料，庚○○除有一筆七萬三千五百元之股票投資外，即別無其他財產，有財政部財稅中
    心九十一年七月十一日資五字第九一一一五０五九號函在卷足按。衡情，倘庚○○係與蔡寶珠謀議共同冒標詐取會款，揆其目的，無非意在得款朋分花用，共享
    榮華同受富貴，惟黃某既無與其從事零工所應有收入顯不相稱之大筆財富，顯見
    其並未另闢蹊徑，別有來路不明之非法所得，可徵其未曾自蔡寶珠獲致任何好處
    ，職是，既無非份之財可資貪圖牟取，其顯無自冒事發受刑之危險而僅為蔡寶珠
    作嫁之可能，稽此情，益徵庚○○辯稱不知蔡寶珠有冒標詐取會款之情事等語屬
    實。綜述，本件顯無積極證據可證明被告庚○○有如公訴人前開所指之犯行，依
    首揭法條說明，自屬不能證明黃某犯罪而應為無罪諭知。
據上論斷，應依刑事訴訟法第三百零一條第一項，判決如主文。
本案經檢察官黃錦秋到庭執行職務。
中      華      民      國    九十一    年      七      月     三十     日
                              台灣桃園地方法院刑事第三庭
                                  法  官  蔡榮澤
右正本證明與原本無異。
如不服本判決，應於判決送達後十日內向本院提出上訴狀( 應附繕本 )。
                                  書記官  何慧娟
中      華      民國    九十一    年      八      月      二     日
